臺灣高等法院高雄分院刑事裁定　　　　110年度毒抗字第470號
抗　告　人
即　被　告　王雲甄




上列抗告人因聲請強制戒治案件，不服臺灣屏東地方法院中華民
國110 年10月27日裁定（110 年度毒聲字第865 號），提起抗告
，本院裁定如下：
    主  文
抗告駁回。
    理  由
一、抗告意旨略以：抗告人即被告王雲甄（下稱抗告人）先前雖
    因施用毒品經法院裁定觀察、勒戒，但法務部業已修正「有
    無繼續施用毒品傾向評估標準紀錄表」及「有無繼續施用毒
    品傾向評估標準評分說明手冊」，其中關於「毒品犯罪相關
    司法紀錄」及「其他犯罪相關紀錄」，均改以總分上限為計
    分上限，總之「前科紀錄」與認有無繼續施用毒品傾向，並
    無關聯性，如以此認定，顯有濫權；如抗告人有前述「有無
    繼續施用毒品傾向評估標準紀錄表」修正後而應免保安處分
    執行之情形，檢察官也應本於職權，為抗告人利益著想，為
    此請求撤銷原裁定，給予抗告人機會云云。
二、犯施用第一、二級毒品之罪者，檢察官應聲請法院裁定，令
    被告入勒戒處所觀察、勒戒，其期間不得逾2 月；觀察、勒
    戒後，檢察官依據勒戒處所之陳報，認受觀察、勒戒人有繼
    續施用毒品傾向者，檢察官應聲請法院裁定令入戒治處所強
    制戒治，其期間為6 個月以上，至無繼續強制戒治之必要為
    止，但最長不得逾1 年，毒品危害防制條例第20條第1 項、
    第2 項後段定有明文。又針對有無繼續施用毒品傾向之評估
    標準，乃以受勒戒人勒戒後結果併參酌勒戒前各種情況，作
    為評估依據，依法務部訂頒「有無繼續施用毒品傾向評估標
    準評分說明手冊」係以「前科紀錄與行為表現」、「臨床評
    估」及「社會穩定度」三大項合併計算總分，每一大項皆有
    靜態因子與動態因子評分，靜態因子分數總分在60分（含）
    以上者，評估為「有繼續施用毒品傾向」；在60分以下者，
    若與動態因子相加總分在60分（含）以上，亦為「有繼續施
    用毒品傾向」；相加總分不足60分者，評估為「無繼續施用
    毒品傾向」。而「前科紀錄與行為表現」係評估毒品犯罪相
    關司法紀錄、首次毒品犯罪年齡、其他犯罪相關紀錄、入所
    時尿液毒品檢驗、所內行為表現等因素；「臨床評估」係評
    估物質使用行為、合法物質濫用、使用方式、使用年數、精
    神疾病共病（含反社會人格）、臨床綜合評估（含病識感、
    動機、態度、就醫意願）等因素；「社會穩定度」則係評估
    工作、家庭等因素。是被告有無繼續施用毒品傾向係依具體
    個案之臨床實務及相關事證綜合判定，有其專業性，且衡酌
    強制戒治目的係為協助施用毒品者戒斷毒品心癮、身癮所為
    之一種保安處分，而上開評估標準係適用於每一位受觀察勒
    戒處分之人，具一致性、普遍性、客觀性，倘其評估由形式
    上觀察要無擅斷或濫權等明顯不當情事，法院應予尊重。
三、查抗告人因施用第二級毒品，經原審法院以110 年度毒聲字
    第307 號裁定令入勒戒處所觀察、勒戒後，已由法務部矯正
    署高雄戒治所附設勒戒處所依照法務部110 年3 月26日法矯
    字第11006001760 號函修正後「有無繼續施用毒品傾向評估
    標準紀錄表」暨「有無繼續施用毒品傾向評估標準說明手冊
    」之評分結果，抗告人靜態因子48分（含「毒品犯罪相關司
    法紀錄，得分10分」、「首次毒品犯罪年齡介於21至30歲間
    ，得分5 分」、「其他犯罪相關紀錄2 筆，得分4 分」、「
    入所時尿液毒品檢驗: 一種毒品反應，得分5 分」、「合法
    物質濫用: 菸、酒，得分4 分」、「使用年數: 超過1 年，
    得分10分」、「工作: 無業，得分5 分」、「家人藥物濫用
    : 有，得分5 分」及動態因子14分（含「精神疾病共病（憂
    鬱症，得分10分」、「臨床綜合評估:CGI中度，得分4 分」
    ，合計485 分，且評定「有繼續施用毒品傾向」等情，有該
    所110 年10月25日高女戒衛字第1107002700號函暨所附有無
    繼續施用毒品傾向證明書及有無繼續施用毒品傾向評估標準
    紀錄表各1 份可佐（見臺灣屏東地方檢察署110 年度毒偵字
    第286 號卷內），是抗告人認戒治所未依修正後之「有無繼
    續施用毒品傾向評估標準紀錄表」、「有無繼續施用毒品傾
    向評估標準評分說明手冊」規定辦理，恐屬有誤；另上開評
    分結果係該所相關專業知識經驗人士，依本職學識就抗告人
    前科紀錄與行為表現、臨床評估、社會穩定度等因素綜合判
    斷，憑以獲致具科學驗證所得之結論，自得採為判斷被告有
    無繼續施用毒品傾向之證明。是依前述本件檢察官聲請應屬
    有據，原審乃依毒品危害防制條例第20條第2 項後段裁定被
    告令入戒治處所施以強制戒治，其期間為6 個月以上至無繼
    續強制戒治之必要為止，但最長不得逾1 年，其認事用法並
    無違誤，抗告人仍執其個人意見提起抗告為無理由，應予駁
    回。
據上論斷，應依刑事訴訟法第412 條，裁定如主文。
中    華    民    國   110    年    11    月    29    日
                  刑事第五庭    審判長法  官  簡志瑩
                                      法  官  張盛喜
                                      法  官  陳美燕
以上正本證明與原本無異。
不得再抗告。
中    華    民    國   110    年    11    月    29    日
                                      書記官  洪以珊